臺灣新北地方法院行政訴訟判決
                                      110年度交字第813號
原      告  許卯美  
被      告  新北市政府交通事件裁決處
                      設新北市○○區○○路○段000號2樓
代  表  人  李忠台    住同上 
訴訟代理人  黃曉妍    律師
                      住○○市○○區○○○路○段0號5樓之
                        1
上列當事人間因交通裁決事件，原告不服被告中華民國110年11
月16日新北裁催字第48-CH0000000號違反道路交通管理事件裁決
，提起行政訴訟，本院判決如下：
    主  文
一、原告之訴駁回。
二、訴訟費用新臺幣參佰元由原告負擔。
    事實及理由
壹、程序方面：
    原告不服被告所為道路交通管理處罰條例第 8條的裁決而提
    起撤銷訴訟，依行政訴訟法第237條之1，應適用交通裁決事
    件訴訟程序。本件因卷證資料已經明確，且本院就被告已提
    出之採證光碟（被告並以證物送達原告表示意見），而法院
    就該光碟（準文書證據）擷取光碟之錄影畫面為照片（文書
    證據），乃為該採證光碟內容原物之客觀展現，並無法院為
    主觀體會後為勘驗內容之描述記載，並非為勘驗之調查新證
    據，且該光碟（內容）被告既已送達原告表示意見，已為程
    序保障，且為避免當事人開庭之勞費及訴訟經濟，依同法第
    237條之7規定之裁量，於是不經言詞辯論，直接裁判，特此
    敘明。
貳、實體方面：
二、原告起訴主張及聲明：
㈠、原告主張要旨：
　　警員說我沒照後鏡，那是被連拔兩回，不是沒做好，隔天我
    要去機車行做好後照鏡，就被高警員攔下，說這樣不能，可
    是我沒力量帶著車子走路，警員又說我不走路等語。
㈡、聲明：⑴撤銷原處分。⑵訴訟費用由被告負擔。
三、被告答辯及聲明：
㈠、被告答辯要旨：
⑴、查員警密錄器影像(附件一「違規影像擷取.mov」)，於畫面
    時間20:29:56至20:30:15處，原告行駛經過員警前方，員警
    見系爭機車龍頭左照後鏡損壞，隨即鳴按喇叭示意原告靠邊
    接受攔查，此攔查行為符合上開警察職權行使法之規定，攔
    查行為合法；原告停靠路邊後，經確認其左側照後鏡確實有
    損壞之情形，有密錄器影像截圖(被證6)可資證明，自屬處
    罰條例第16條第1項第2款「照後鏡損壞不予修復」之違規，
    被告據此作成裁罰處分，洵屬合法。
⑵、另原告固以照後鏡遭竊，隔天要去機車行修理等語辯稱，惟
    按行政罰法第4條之規定，縱令原告真如其所言於隔天前往
    修復照後鏡，仍不影響其遭員警攔舉時違犯「照後鏡損壞未
    予修復」之違規事實，該主張對本件違規事實之成立不生影
    響，處分應予維持。
⑶、再者，原告既為合法考領機車駕駛執照之人，有機車車籍查
    詢資料及駕駛人基本資料為憑（被證7），其對上述規定應
    知之甚詳，並應確實遵守。是原告前揭所述，無非單方所執
    之詞，委無足取。綜上所述，本處依法裁處，應無違誤。原
    告之訴為無理由，陳請判決如答辯聲明所載，以維法紀。
㈡、聲明：⑴原告之訴駁回。⑵訴訟費用由原告負擔。
四、爭點：
㈠、原告主張系爭機車照後鏡被連搶2回，正要去機車行修復即遭
    警員攔查，是否作為撤銷原處分之理由？
㈡、被告以有「照後鏡損壞不予修復」之違規行為裁處，是否適
    法有據？
五、本院之判斷：
㈠、前提事實：上開爭訟概要事實，除爭執事項外，其餘為原告
    所不爭執，並有個人戶籍及姓名更改資料表、掌電字第CHQC
    40061號舉發違反道路交通管理事件通知單(當場簽收)及移
    送記錄、原告110年10月16日申訴書、新北市政府警察局中
    和分局110年10月26日新北警中交字第1104677351號函、新
    北裁催字第48-CH0000000號違反道路交通管理事件裁決書及
    送達證書、新北市政府警察局中和分局111年1月21日新北警
    中交字第1114633481號函附申訴理由查詢表、職務報告書、
    密錄器影像擷取照片、現場採證照片、行向示意圖、機車車
    籍查詢資料及駕駛人基本資料、採證光碟等資料（見本院卷
    第61-74頁、第83-103頁），此事實應堪認定。
㈡、本件應適用之相關法令：
⑴、警察職權行使法第8條第1項：「警察對於已發生危害或依客
    觀合理判斷易生危害之交通工具，得予以攔停並採行下列措
    施：一、要求駕駛人或乘客出示相關證件或查證其身分。二
    、檢查引擎、車身號碼或其他足資識別之特徵。三、要求駕
    駛人接受酒精濃度測試之檢定。」。
⑵、道路交通安全規則第39條之2第1項第7款：「機車申請牌照檢
    驗項目及基準如下：七、左右兩側之照後鏡、擋泥板合於規
    定。」
⑶、道路交通管理處罰條例第16條第1項第2款規定：「汽車有下
    列情形之一者，處汽車所有人新臺幣九百元以上一千八百元
    以下罰鍰：...二、除頭燈外之燈光、雨刮、喇叭、照後鏡
    、排氣管、消音器設備不全或損壞不予修復，或擅自增、減
    、變更原有規格致影響行車安全。」　　
⑷、行政罰法第4條：「違反行政法上義務之處罰，以行為時之法
    律或自治條例有明文規定者為限。」。
⑸、按違反道路交通管理事件統一裁罰基準及處理細則第 1條規
    定：「本細則依道路交通管理處罰條例第92條第 4項規定訂
    定之」、第2條第 1項、第2項規定：「處理違反道路交通管
    理事件之程序及統一裁罰基準依本細則之規定辦理。前項統
    一裁罰基準，如附件違反道路交通管理事件統一裁罰基準表
    。」，核上開統一裁罰基準及處理細則之規定，就其立法目
    的及功能，乃為防止處罰機關枉縱或偏頗，依道路交通管理
    處罰條例第92條第 4項所授權交通部會同內政部訂定「違反
    道路交通管理事件統一裁罰基準及處理細則」及其附件「違
    反道路交通管理事件統一裁罰基準表」，用以維持裁罰之統
    一性與全國因違反道路交通管理事件受處罰民眾之公平，不
    因裁決人員不同，而生偏頗，寓有避免各監理機關於相同事
    件恣意為不同裁罰之功能，並非法所不許，於憲法上保障人
    民財產權之意旨並無牴觸（此並有司法院釋字第511號解釋
    意旨理由足資參照），並無違反法律保留原則。再依本件違
    規行為時點之違反道路交通管理事件統一裁罰基準表記載，
    機車違反道路交通管理處罰條例第16條第1項第2款規定於期
    限內繳納或到案聽候裁決者，應處罰鍰900元，核係就法定
    裁處罰鍰之規定，既係基於母法之授權而為訂定，且就違反
    道路交通管理事件統一裁罰基準及處理細則附件所示統一裁
    罰基準表中有關道路交通管理處罰條例第16條第1項之裁罰
    基準內容及違規情節及是否期限內到案及其逾越到案期限長
    短之情形作不同罰鍰標準，其等衍生交通秩序危害，既不相
    同，分別處以不同之罰鍰，符合相同事件相同處理，不同事
    件不同處理之平等原則），並未牴觸母法，是被告自得依此
    基準而為裁罰。
㈢、原告之行政訴訟意旨略以：「原告照後鏡被連搶2回，正要去
    機車行修復即遭警員攔下，不是沒做好、、、、。」等語置
    辯。惟查：
⑴、依密錄器影像擷取照片所示（見本院卷第95頁上方）於畫面
    時間20:29:56，原告騎乘系爭機車於道路上，警方尾隨在後
    ，警見系爭機車龍頭左照後鏡損壞，隨即鳴按喇叭示意原告
    靠邊接受攔查，核與職務報告書相符（見本院卷第94頁）
　　，此攔查行為符合上開警察職權行使法第8條之規定，攔查
    行為合法；原告停靠路邊後，經確認其左側照後鏡確實有損
    壞之情形，有密錄器影像截圖照片(見本院卷第95頁下方)可
    資證明，依上開道路交通安全規則第39條之2第1項第7款規
    定左照後鏡係檢驗項目，應保持正常功能及作用，自屬處罰
    條例第16條第1項第2款「照後鏡損壞不予修復」之違規，被
    告據此作成裁罰處分，洵屬合法有據。
⑵、依上開行政罰法第4條之規定，違反行政法上義務即應處罰，
    縱令原告真如其所言於隔天前往修復照後鏡，仍不影響其遭
    員警攔舉時違反「照後鏡損壞未予修復」之違規事實，其主
    張照後鏡遭竊，隔天要去機車行修理等語對本件違規事實之
    成立不生影響，原處分核無違誤。
⑶、原告既為合法考領機車駕駛執照之人，有機車車籍查詢資料
    及駕駛人基本資料為憑（見本院卷第101頁-103頁），其對
    上述規定應知之甚詳，並應確實遵守。是原告前揭所述，無
    非單方所執之詞，委無足取。
㈣、本件判決基礎已經明確，兩造其餘的攻擊防禦方法及訴訟資
    料經本院斟酌後，核與判決結果不生影響，無一一論述及調
    查之必要，一併說明。
六、結論：原處分並無違誤，原告訴請撤銷為無理由，應予駁回
    。本件第一審裁判費為300 元，所以確定第一審訴訟費用額
    為300 元，由原告負擔。
七、依行政訴訟法第195 條第1 項後段、第236 條、第98條第1
    項前段、第237 條之8 第1 項、第237 條之9 第1 項，判決
    如主文。
中　　華　　民　　國　　111 　年　　3 　　月　　23　　日
                  行政訴訟庭  法  官  陳伯厚
一、上為正本係照原本作成。
二、如不服本判決，應於判決送達後20日內，向本院提出上訴狀
    並表明上訴理由（原判決所違背之法令及其具體內容或依訴
    訟資料可認為原判決有違背法令的具體事實），其未載明上
    訴理由者，應於提出上訴後 20 日內向本院補提理由書（上
    訴狀及上訴理由書均須按他造人數附繕本，如未按期補提上
    訴理由書，則逕予駁回上訴），並應繳納上訴裁判費新臺幣
    750 元。　　
                              書記官  陳柔吟　　
中　　華　　民　　國　　111 　年　　3 　　月　　24　　日